【裁判字號】    90,訴,760
【裁判日期】    901031
【裁判案由】    毒品危害防制條例
【裁判全文】
臺灣板橋地方法院刑事判決                            九十年度訴字第七六０號
    公  訴  人  台灣板橋地方法院檢察署檢察官
    被      告  甲○○
右列被告因違反毒品危害防制條例案件，經檢察官提起公訴（九十年度毒偵字第八七
六、一二七八號），本院判決如左：
    主  文
甲○○連續施用第一級毒品，累犯，處有期徒刑壹年，扣案之針筒陸支及橡皮管壹條
均沒收之；又連續施用第二級毒品，累犯，處有期徒刑伍月，扣案之吸管貳支沒收之
；應執行有期徒刑壹年月，扣案之針筒陸支、橡皮管壹條及吸管貳支均沒收之。
    事  實
一、甲○○前於民國（下同）八十五間因違反麻醉藥品管理條例案件，經本院判處有
    期徒刑三月確定，縮刑期滿日期為八十六年七月十一日。猶不知悔改，復因施用
    毒品案件，經台灣桃園地方法院（起訴書誤為本院）以八十七年度毒聲字第一八
    五五號裁定送觀察、勒戒，認無繼續施用毒品之傾向，而由台灣板橋地方法院檢
    察署檢察官於八十七年十月二十七日以八十七（起訴書誤為八十八年度）年度偵
    緝字第九三九號不起訴處分確定。嗣因施用毒品，經依本院八十八年度毒聲字第
    七六三七號裁定送觀察勒戒，認有繼續施用毒品之傾向，並經本院以八十八年度
    毒聲字第八一四九號裁定令入戒治處所施以強制戒治處分一年，現正由台灣板橋
    地方法院檢察署八十九年度戒執二字第一八號執行戒治處分中。又被告二犯施用
    第一級毒品海洛因與第二級毒品安非他命之犯行，分別經本院以八十九年度訴字
    第七四二號及本院板橋簡易庭八十九年度板簡字第四一四號判處有期徒刑一年及
    四月，而各於八十九年七月七日及八十九年八月十九日（起訴書誤為十一日）確
    定。詎甲○○仍不知戒絕惡習，竟再基於概括之犯意，自八十九年十一月四日起
    至九十年一月十二日止，先後在台北縣樹林市○○街○段三０三巷十八號其住處
    內（起訴書略為不詳處所），將第一級毒品海洛因放入針筒內再以清水混合後，
    注射身體之方式或羼入於香煙之煙絲內，以火點燃後，再將含有海洛因成份之氣
    體吸入之方式，施用第一級毒品海洛因多次；復另行基於概括之犯意，自八十九
    年十一月四日起至九十年一月十二日止，先後在上址將第二級毒品安非他命置放
    於吸食器內，以火燒烤後，再施用所冒出霧化含有安非他命成份之氣體之方式，
    施用第二級毒品安非他命多次。嗣分別於八十九年十一月九日下午五時許，經警
    在桃園縣桃園市○○○街一號九樓之三租屋處查獲，並扣得其所有施用海洛因所
    用之針筒一支與注射海洛因所用之橡皮管一條以及非其所有而係同時被查獲之曾
    廷宏（另由台灣桃園地方法院檢察署偵辦）所有之海洛因（經檢驗剩餘淨重一‧
    三八公克檢還）、安非他命（毛重七五‧二公克）、大麻（經檢驗剩餘淨重二一
    ‧七一公克檢還）及吸食器一組；；又於同年月二十八日凌晨零時十分許，在桃
    園縣桃園市○○路一五四號「花都旅館」六０一號房內為警查獲，並扣得非其所
    有而係同時被查獲之曾廷宏所有之安非他命毛重０‧九公克及吸食器一個；復於
    九十年一月十二日晚九時許，經警在桃園縣桃園市○○○○街二十號六樓內查獲
    ，並扣得非其所有而係友人游皓明（另由台灣桃園地方法院檢察署偵辦）所有之
    海洛因（經檢驗剩餘淨重二‧一一公克檢還）、安非他命（毛重五‧六公克）及
    針筒一支。嗣經警移送台灣桃園地方法院檢察署檢察官限制住居後，甲○○仍不
    知戒絕惡習，竟各基於同前施用第一級毒品、第二級毒品之概括犯意，自九十年
    一月十三日起至同年九月二日止，先後在台北縣樹林市○○街○段三０三巷十八
    號其住處與桃園縣桃園市○○○街四十二號七樓等處，以上開之方式分別施用第
    一級毒品海洛因與第二級毒品安非他命。嗣於九十年九月三日上午五時許，經警
    在桃園縣桃園市○○○街四十二號七樓查獲，並扣得其所有供用安非他命所用之
    吸管二支，供施用海洛因所用之針筒五支及非其所有而係友人陳萬益所有之海洛
    因（毛重０‧六公克）以及其所有非供犯罪所用之行動電話五支。
二、案經桃園縣警察局桃園分局、龜山分局分別報請台灣桃園地方法院檢察署呈請台
    灣高等法院檢察署核轉台灣板橋地方法院檢察署檢察官偵查起訴。
    理  由
一、右揭事實，業據被告甲○○於本院審理時供承不諱，且被告三次為警查獲時所採
    集之尿液檢體，經分別送往桃園縣衛生局以ＴＯＸＩ—ＬＡＢ、ＥＭＩＴ法檢驗
    之結果，確有海洛因代謝物嗎啡及甲基安非他命陽性之反應，分別有桃園縣衛生
    局八十九年十一月二十九日、八十九年十二月三十日及九十年一月十七日之不法
    藥物尿液檢定書共三紙在卷可稽，此外並有針筒共六支、橡皮管一條及吸管二支
    扣案可資佐證。又被告前因施用毒品案件，經台灣桃園地方法院以八十七年度毒
    聲字第一八五號裁定送觀察、勒戒，認無繼續施用毒品之傾向，而由台灣板橋地
    方法院檢察署檢察官於八十七年十月二十七日以八十七年度偵緝字第九三九號不
    起訴處分確定。嗣因施用毒品案件，經本院八十八年度毒聲字第七六三七號裁定
    送觀察勒戒，認有繼續施用毒品之傾向，並經本院八十八年度毒聲字第八一四九
    號裁定令入戒治處所施以強制戒治一年，目前由台灣板橋地方法院檢察署八十九
    年度戒執二字第一八號執行戒治中。又被告二犯施用第一級毒品海洛因、第二級
    毒品安非他命犯行，分別經本院以八十九年度訴字第七四二號、本院簡易庭八十
    九年度板簡字第四一四號判處有期徒刑一年及四月，而各於八十九年七月七日、
    八十九年八月十九日確定。各有上開不起訴處分書、判決書、台灣高等法院檢察
    署刑案記錄簡覆表等附卷足憑。罪證明確，被告犯行洵堪認定。
二、查海洛因與安非他命依其成癮性、濫用性及對社會危害性之程度，已分別為毒品
    危害防制條例第二條第二項第一款、第二款列為第一級毒品與第二級毒品。核被
    告所為，係犯毒品危害防制條例第十條第一項施用第一級毒品與同條第二項施用
    第二級毒品之二罪。又被告非法持有第一級毒品與第二級毒品安非他命之低度行
    為，已分別為其施用之高度行為所吸收，皆不另論罪。再被告先後多次施用第一
    級毒品與第二級毒品之行為，皆時間密接，且犯罪構成要件相同，顯係各基於概
    括犯意為之，均為連續犯，皆應論以一罪並各加重其刑。再被告所犯上開二罪間
    ，罪名互異、犯意各別，應分論併罰。末查，被告前於八十五年間因違反麻醉藥
    品管理條例案件，經本院判處有期徒刑三月確定，刑期滿日期為八十六年七月十
    一日，此有台灣高等法院檢察署刑案紀錄簡覆表在卷可徵。其於有期徒刑執行完
    畢後五年內再犯有期徒刑以上刑之二罪，均為累犯，並各遞加重其刑。爰審酌被
    告之家境不佳，父親因傷害其母親致死入獄服刑中、妹妹亦入獄服刑，雖與祖母
    、妹妹同住，但卻因得不到家庭關愛，並因經濟壓力大、深受挫折，不敢與正當
    的朋友交往，只有藉吸毒暫時遺忘種種不快之犯罪動機，海洛因與安非他命均係
    戕害身心、害人害己及被告前因施用毒品為法院判刑及送觀察、勒戒與戒治，猶
    不思戒解革除惡習，仍再次施用海洛因與安非他命以及被告犯罪後坦承犯行之態
    度等一切情狀，各量處如主文所示之刑，並依法定其應執行之刑，以示懲儆。
三、至扣案之針筒共六支、橡皮管一條及吸管二支，係被告所有且分別係供施用海洛
    因或安非他命所用之物，業經被告供明在卷，均應依法宣告沒收；另查獲之海洛
    因、安非他命、大麻、針筒一支、吸食器二個（組）分別係曾廷宏、游皓明及陳
    萬益等人所有（詳如事實欄所載），並非被告所有，又扣案之行動電話五支亦非
    供犯罪所用之物，自無從於本案中諭知沒收銷燬或沒收，附此說明。
四、又公訴人雖起訴被告自八十九年十一月九日施用與最後一次施用之時間為九十年
    一月十二日止；惟被告自承伊自八十九年十一月四日起即有施用海洛因與安非他
    命之犯行以及斷斷續續施用至九十年九月二日止，已如前述，然此部分與公訴人
    起訴部分係基於概括犯意所為，為連續犯具有裁判上一罪關係，依審判不可分之
    原則，應為檢察官起訴效力所及，本院自應一併予以審究，併予敘明。
五、至公訴意旨略以：被告甲○○自八十九年十一月九日起至九十年一月十二日止，
    連續在某不詳處所，施用第二級毒品大麻多次之犯行；惟被告堅決否認有施用大
    麻之行為，且遍查全卷亦無被告有施用大麻之積極證據，且被告於警訊時即否認
    有施用大麻之行為，並指認所查獲之大麻係與被告同時被查獲之曾廷宏所有；再
    被告日後為警查獲時均無扣得大麻以及被告之尿液檢體，經送往桃園縣衛生局以
    ＴＯＸ—ＬＡＢ、ＥＭＩＴ法鑑定，雖有嗎啡及甲基安非他命陽性反應，惟並無
    大麻之反應。綜上所述，公訴人認被告犯有連續施用第二級毒品大麻之犯行，證
    據尚嫌不足。此外又查無其他積極證據足資證明被告有被訴施用大麻之犯行，既
    不能證明被告犯罪。然查安非他命與大麻同列為第二級毒品，此觀毒品危害防制
    例第二條第二項第二款規定自明，據此若先後施用二者，且時間緊接，因其犯罪
    構成要件相同，本應論行為人以一個施用第二級毒品之罪責，亦即公訴人認被告
    用大麻之犯行與前揭已論罪施用安非他命之犯行部分，係屬連續犯裁判上一罪之
    關係，故就此部分不另為無罪之諭知，附此說明。
據上論斷，應依刑事訴訟法第二百九十九條第一項前段，毒品危害防制條例第十條第
第一項、二項，刑法第十一條前段、第五十六條、第四十七條、第三十八條第一項第
二款、第五十一條第五款、第九款，判決如主文。
本案經檢察陳銘祥到庭執行職務
中      華      民      國      九十        年    十      月   三十一   日
                                      台灣板橋地方法院刑事第二庭
                                          法  官  潘  長  生
右正本證明與原本無異
如不服本判決應於送達後十日內向本院提出上訴狀
                                          書記官  王  增  華
中      華      民      國      九十        年    十一    月     二     日
附錄本案論罪科刑法條全文：
毒品危害防制條例第十條：
施用第一級毒品者，處六月以上五年以下有期徒刑。
施用第二級毒品者，處三年以下有期徒刑。


司法院資訊處製作；財團法人民間司法改革基金會備份。
